【裁判字號】    98,再,104
【裁判日期】    990206
【裁判案由】    有關交通事務
【裁判全文】
臺北高等行政法院裁定
                                       98年度再字第104號
聲  請  人  甲○○
相  對  人  交通部
代  表  人  乙○○（部長）住同.
代  理  人  郭美絹  律師
相  對  人  行政院消費者保護委員會
代  表  人  丙○○（主任委員）
代  理  人  丁○○
上列當事人間有關交通事務事件，聲請人對於中華民國98年7 月
23日最高行政法院98年度裁字第1845號裁定，聲請再審，本院裁
定如下：
    主  文
再審之聲請駁回。
再審聲請程序費用由聲請人負擔。
    理  由
一、按對於最高行政法院之裁定，本於行政訴訟法第273 條第1
    項第9 款至第14款事由聲明不服者，專屬原高等行政法院管
    轄，此觀之同法第283 條明文準用第275 條第3 項規定自明
    。本件聲請人對於最高行政法院民國98年度裁字第1845號裁
    定聲請再審，揆諸上述說明，專屬本院管轄，先予敘明。次
    按，對於確定裁定聲請再審，依行政訴訟法第283 條規定準
    用同法第277 條第1 項第4 款規定，應表明再審理由及關於
    再審理由並遵守不變期間之證據，此為必須具備之程式。所
    謂表明再審理由，必須指明確定裁定有如何合於行政訴訟法
    第273 條或第274 條所定再審事由之具體情事始為相當，其
    僅泛言有再審事由而無具體情事者，難謂已合法表明再審事
    由，再審之聲請即屬不合法。當事人聲請再審，未合法表明
    再審事由，或關於再審理由並遵守不變期間之證據，自與聲
    請再審之法律要件不合，且性質上無庸命其補正（改制前行
    政法院67年判字第738 號判例參照）。聲請再審不合法者，
    依同法第278 條第1 項規定，行政法院應以裁定駁回之。又
    行政訴訟法第283 條準用第273 條第1 項第13、14款分別規
    定：「當事人發見未經斟酌之證物或得使用該證物者。但以
    如經斟酌可受較有利益之裁判者為限。」、「原判決就足以
    影響於判決之重要證物漏未斟酌者。」則第13款所謂發見未
    經斟酌之證物者，係指該證物在前訴訟程序中即已存在而當
    事人不知其存在，或雖知有此，而不能使用，現始發現或得
    使用者而言，並以如經斟酌可受較有利益之裁判者為限。若
    前訴訟程序終結後始作成之文件，或當事人於前訴訟程序中
    即知其存在，且無不能使用情形而未提出者，均非現始發見
    之證物，不得據以提起再審之訴（改制前行政法院62年判字
    第579 號判例、最高行政法院91年判字第539 號判決參照）
    。又第14款所謂之證物，自以原裁定漏未審酌，且原審如加
    以審酌，即足以動搖原裁定為限。
二、經查聲請人於86年間以其購買之裕隆霹靂馬汽車設計不當，
    致其權益受損，請求相對人行政院消費者保護委員會（下稱
    消保會）協助處理。消保會於86年7 月10日以（86）消保督
    移字第0289號移文單移請相對人交通部核處逕復。交通部以
    86年7 月22日交路86字第036486號函復聲請人，略以：消費
    者保護法有關消護爭議處理分為申訴與調解及消費訴訟兩種
    ，聲請人於85年5 月間向臺灣臺北地方法院及臺灣高等法院
    提起民事訴訟，並經判決在案，本部不再受理申訴與調解；
    另來函所提多起故障案件，宜請該當事人檢附具體資料，依
    消費者保護法之規定，向當地縣（市）政府消費者保護官或
    消費者服務中心提出申訴，確保其權益，交通部亦已將來函
    影印函轉裕隆公司為必要之處置等語。交通部復依消保會87
    年7 月30日所召開會議之決議，按消費者保護法第33條至第
    36條之規定，於87年9 月7 日委請財團法人車輛研究測試中
    心對本案進行調查，並副知聲請人。案經該中心於87年11月
    20日邀集專家學者及相關單位召開公聽會及審查會，獲致結
    論略以請裕隆公司及聲請人依會議結論提供相關資料，俾利
    後續工作進行。聲請人旋以87年12月10日陳情書就裕隆霹靂
    馬汽車設計不當向交通部陳情，交通部路政司於88年1 月5
    日路台（87）監字第14835 號函復聲請人，略以該部除續促
    該中心儘速辦理外，亦請聲請人配合辦理，俾利該中心進行
    本案相關調查事宜，並俟該中心辦理獲有結果後，再依法處
    理等語。財團法人車輛研究測試中心於88年2 月9 日邀集專
    家學者及相關單位召開公聽會及審查會，獲致結論略以尚無
    法據以斷定為設計不當之通案，建議本案現階段暫無進一步
    調查之需要。聲請人以調查處理過程涉有違失，迭向交通部
    陳情再次召開會議。經交通部以89年2 月17日路台監89字第
    07227 號書函等復以本案無再行調查之必要。聲請人據以向
    行政院提起訴願，經行政院以台90訴字第005287號訴願決定
    不受理。嗣聲請人於90年8 月22日函請消保會就其裕隆霹靂
    馬汽車設計不當申訴案之處理情形予以解釋及協助處理。經
    消保會於90年9 月19日以台90消保督字第01029 號函請交通
    部依消保法及相關法規處理逕復，同日並以台90消保督字第
    01028 號函復聲請人，以該會依法係消費者保護基本政策研
    擬、審議及監督實施之機關，所詢相關問題係屬主管機關交
    通部執行消保法之權責，已轉請該部辦理逕復。旋消保會依
    據交通部90年10月3 日交路字第056799號函，以90年10 月9
    日台90消保督字第01102 號函復聲請人，略以其不服交通部
    所為之處理提起訴願一案，業經行政院以台90訴字第005287
    號訴願決定不予受理，聲請人向本院提起行政訴訟，全案正
    由該院審理中等語。聲請人以消保會曾於87年7 月30日召開
    協調會議，責由交通部依消保法全權處理，當時既能依消保
    法為調查，為何今日不能，顯未盡監督交通部執行消保法之
    權責；而交通部處理本案一再利用職權，玩弄消保法，推諉
    不辦，均屬訴願法第2 條所稱之應作為而不作為云云，各別
    向行政院提起訴願，均遭行政院為不受理之決定，再審聲請
    人仍不甘服，遂向本院提起行政訴訟，經本院審理，以上開
    覆函並非行政處分，且無人民「依法申請」之案件存在，判
    決理由明載「…被告消保會為消費者保護基本政策之研擬、
    審議與監督其實施之機關，並非實際執行機關，無權作成行
    政處分，況遍查消保法及有關行政法令之規定，並未發現有
    任何法令賦予原告得請求被告交通部就設計不當之汽車應依
    消保法進行討論調查，及請求被告消保會應善盡消保法第41
    條監督施行之責之公法上權利，至原告所為之『陳情』，其
    作用僅係在促使主管機關注意執行職務之事實行為，被告處
    理與否並未對原告之權利或法律上利益發生具體法律上效果
    ，故本件被告上開函覆，僅屬事實通知性質，並非行政處分
    ，亦無人民「依法申請」之案件存在，依首揭說明，原告自
    不得對之提起行政救濟。…」以程序不合法為由，而裁定駁
    回聲請人之訴（案號：91年度訴字第2689號）。聲請人仍表
    不服，一再提起抗告、再審，迭經本院97年度再字第188 號
    及最高行政法院98年度裁字第1845號裁定駁回；茲聲請人再
    以上開確定裁定有行政訴訟法第273 條第1 項第13款之情形
    為由，聲請再審。
三、依上開說明，聲請人所爭執之事項非屬公法事件，其於前審
    起訴已不合法，自無庸審酌其所提出之證據，即無行政訴訟
    法第273 條第1 項第13款以及第14款所稱重要證物漏未審酌
    之情況。況本件聲請人僅陳述其陳情經過及相對人處理如何
    不當，泛言原裁定有行政訴訟法第273 條第1 項第13、14款
    之再審事由，惟並未具體指出原裁定有何重要證物漏未審酌
    ，難謂已合法表明再審事由，其提起本件再審之聲請，已屬
    不合法。查聲請人所指證物係指附件28之1 至28之3 （見第
    101 頁至105 頁）、附件29之1 至29之2 （第144 頁至148
    頁）、附件17之1 、89年8 月22日交通部八十九字第051102
    號函、附件14第二次會議記錄，第77頁第五行、附件16之2
    ，第87頁、附件14第二次審查會會議記錄第74頁第10行至16
    行、附件27之2 ，第156 頁第5 行、附件17之1 第91頁第4
    行、附件22之1 至22之20（第210 頁至261 頁）等，乃聲請
    人向主管機關陳情，經主管機關所為之函覆，或者為公聽會
    、審查會之會議記錄，再觀諸內容，均為聲請人就事實之爭
    執，並未具體說明其如何足以動搖原確定裁定，且聲請人所
    提出之證據均為聲請人於前審已知悉，且均已附卷（本院97
    年度再字第28號本院卷附件參照），是聲請人所提證物核與
    行政訴訟法第273 條第1 項第13款所指「發見未經斟酌之證
    物或得使用之證物」，同條項第14款「足以影響於裁定之重
    要證物」之要件均不符合。揆諸前開說明，聲請人聲請再審
    ，於法不合，應予駁回。
四、依行政訴訟法第283 條、第278 條第1 項、第104 條及民事
    訴訟法第95條、第78條，裁定如主文。
中    華    民    國    99    年     2   月      6    日
                     臺北高等行政法院第四庭
                               審判長法  官   黃  本  仁
                                     法  官   李  玉  卿
                                     法  官   林  妙  黛
上為正本係照原本作成。
如不服本裁定，應於送達後10日內向本院提出抗告狀（須按他造
人數附繕本）。
中    華    民    國    99    年     2   月      6    日
                                     書記官   蔡  逸  萱


司法院資訊處製作；財團法人民間司法改革基金會備份。
